【裁判字號】    95,易,103
【裁判日期】    950519
【裁判案由】    行使偽造文書
【裁判全文】
臺灣花蓮地方法院刑事判決               95年度易字第103號
公  訴  人  臺灣花蓮地方法院檢察署檢察官
被      告  丙○○
上列被告因行使偽造文書案件，經檢察官提起公訴（95年度偵字
第257號），因被告於準備程序中就被訴事實為有罪之陳述，本
院合議庭裁定由受命法官獨任行簡式審判程序，判決如下：
    主  文
丙○○共同違反不得使大陸地區人民非法進入臺灣地區之規定，
未遂，處有期徒刑拾月。緩刑年。
    事  實
一、丙○○明知乙○○（另行審結）係大陸地區人民，未經許可
    不得非法進入臺灣地區，竟為賺取新台幣（下同）5萬元之
    報酬，與居間介紹之真實姓名年籍不詳、綽號「一志」之成
    年男子，共同基於使大陸地區人民非法進入臺灣之犯意聯絡
    ，謀使乙○○藉由假結婚方式而合法探親入境臺灣，其二人
    復與乙○○共同基於行使使公務員登載不實文書之概括犯意
    聯絡，由綽號「一志」者偕同與乙○○並無結婚真意之丙○
    ○前往大陸地區福建省寧德市，與乙○○辦理結婚登記，辦
    妥後再返回臺灣，由丙○○於93年1月9日持相關文件至花蓮
    縣新城鄉戶政事務所申請辦理其與乙○○之結婚登記，使該
    管不知情之戶政事務所公務員將該虛偽不實之結婚暨配偶資
    料登載於職務上所掌管之戶籍謄本公文書上，足生損害於戶
    政機關對於結婚登記事項之管理。丙○○復承前行使使公務
    員登載不實文書之概括犯意，於93年1月11日前往花蓮縣警
    察局新城分局新城派出所，以配偶身分擔任乙○○進入臺灣
    地區責任之保證人，並填載「大陸地區人民進入臺灣地區保
    證書」，交付予該分駐所之警員，使警員在該保證書之對保
    或證明機關（構）簽註意見欄之公文書上登載保證人丙○○
    與被保證人乙○○係夫妻關係，願意完全負起保證人責任之
    不實內容，足生損害於警察機關就上開對保程序之確實性。
    丙○○復承前概括犯意，持上開登載不實事項之戶籍謄本、
    保證書等文件，並填載「大陸地區人民進入臺灣地區旅行證
    申請書」，交予內政部警政署入出境管理局之承辦公務員審
    核而行使之，已著手申請乙○○入境臺灣之手續，惟因入出
    境管理局察覺有異而尚未核發旅行證許可乙○○進入臺灣地
    區，乙○○因而未能入境臺灣。嗣經警循線查獲。
二、案經花蓮縣警察局新城分局報請臺灣花蓮地方法院檢察署檢
    察官偵查起訴。
    理  由
一、上開事實，業據被告丙○○於警詢、偵訊及本院審理中坦認
    不諱，並經證人即負責辦理對保之警員甲○○於本院審理中
    證述明確，且有結婚登記申請書、戶籍謄本、結婚公證書、
    大陸居民進入臺灣地區旅行證申請書、保證書、被告與乙○
    ○之入出境查詢資料各1份在卷可稽，足徵被告之自白，與
    事實相符，堪予採信。本案事證明確，被告前揭犯行，均堪
    認定。
二、按臺灣地區與大陸地區人民關係條例第79條，已於92年10月
    29日修正公布，同年12月31日施行，查本件被告等著手實行
    假結婚之戶籍登記、申請大陸地區人民進入臺灣地區旅行證
    、保證書等行為，均已在上開新法實施之後，故應逕行適用
    臺灣地區與大陸地區人民關係條例第79條之規定，無庸比較
    新舊法。核被告丙○○所為，係犯刑法第216條、第214條之
    行使公務員登載不實文書罪，及臺灣地區與大陸地區人民關
    係條例第79條第4項、第1項之使大陸地區人民非法進入臺灣
    地區未遂罪。被告使公務員登載不實之低度行為，已為行使
    之高度行為所吸收，不另論罪。其等先後多次行使使公務員
    登載不實文書之行為，時間緊接，手法相同，觸犯構成要件
    相同之罪名，顯係基於概括犯意反覆為之，為連續犯，應依
    刑法第56條論以一罪，並加重其刑。被告已著手實施使大陸
    地區人民非法進入臺灣地區之行為，然未生實際入境臺灣地
    區之犯罪結果，係屬未遂犯，爰依刑法第26條前段之規定減
    輕其刑。又被告與綽號「一志」之成年男子間，就上開使大
    陸地區人民非法進入臺灣地區未遂罪、連續行使使公務員登
    載不實文書罪；及渠二人與同案被告乙○○間就行使公務員
    登載不實文書罪，互有犯意聯絡與行為分擔，各應論以共同
    正犯。再被告所犯上開兩罪間，有方法、目的之牽連犯關係
    ，應依刑法第55條後段之規定，從一重論以臺灣地區與大陸
    地區人民關係條例第79條第4項、第1項之使大陸地區人民非
    法進入臺灣地區未遂罪處斷。原起訴書雖認被告等尚未著手
    實施前開使大陸地區人民非法入境臺灣之罪嫌云云，惟被告
    除辦妥假結婚登記外，復已著手實施申請來台旅行證、入境
    許可及填載保證書並據以辦理對保手續等相關使大陸地區人
    民乙○○入境來台之密接行為，有該等文件資料附卷可稽，
    並經證人甲○○於本院審理中證述明確，均如前述，是應認
    其已該當臺灣地區與大陸地區人民關係條例第79條第4項、
    第1項之使大陸地區人民非法進入臺灣地區未遂罪，原起訴
    書所認容有誤會，應予更正；而被告此部分之犯行，雖未據
    檢察官起訴，然與前開已起訴之連續行使使公務員登載不實
    文書罪，有牽連犯之裁判上一罪關係，自為起訴效力所及，
    本院自得併予審判。爰審酌被告明知假結婚係違法之行為，
    竟利用非法假結婚方式，欲使大陸地區人民入境臺灣，所為
    除損及戶政機關對於戶政管理、警察機關對於對保程序、內
    政部警政署入出境管理局對於入出境管理之正確性，更嚴重
    危害臺灣地區之國家安全，惟念其尚無犯罪前科，素行良好
    ，有臺灣高等法院被告前案紀錄表及臺灣花蓮地方法院檢察
    署刑案資料查註紀錄表各1份在卷可稽，本案係貪圖小利而
    為觸法行為，犯後已坦承犯行，態度尚佳，及嗣後乙○○未
    入境臺灣，未造成實害結果等一切情狀，量處如主文所示之
    刑，以資懲儆。末查，被告前未曾受有期徒刑以上刑之宣告
    ，有前揭刑案紀錄表可憑，其因一時失慮而為本次犯行，犯
    後已知坦承犯行，頗具悔意，經此偵、審教訓，應知警惕，
    信無再犯之虞，本院認前開對其宣告之刑以暫不執行為適當
    ，爰併予諭知緩刑3年，以啟自新。
三、被告乙○○所涉罪嫌部分，另行審結，附此敘明。
據上論斷，應依刑事訴訟法第299條第1項前段、第273條之1第1
項，臺灣地區與大陸地區人民關係條例第15條第1款、第79條第4
項、第1項，刑法第11條前段、第28條、第26條前段、第216條、
第214條、第55條、第74條第1款，罰金罰鍰提高標準條例第1條
前段，判決如主文。
本案經檢察官張立言到庭執行職務。
中    華    民    國    95    年    5     月    19    日
                  刑事第二庭    法  官  林  韋  岑
上列正本證明與原本無異。
如對本判決不服，應於送達後10日內，向本院提出上訴狀。（應
抄附繕本）
                                書記官
中    華    民    國    95    年    5     月     22    日
附錄本判決論罪科刑之法律條文：
臺灣地區與大陸地區人民關係條例第79條第1項、第4項：
違反第15條第1款規定者，處1年以上7年以下有期徒刑，得併科
新臺幣100萬元以下罰金。
前3項之未遂犯罰之。
刑法第216條：
行使第210條至第215條之文書者，依偽造、變造文書或登載不實
事項或使登載不實事項之規定處斷。
刑法第214條：
明知為不實之事項，而使公務員登載於職務上所掌之公文書，足
以生損害於公眾或他人者，處3年以下有期徒刑、拘役或500元以
下罰金。


司法院資訊處製作；財團法人民間司法改革基金會備份。
